【裁判字號】    99,消債抗,78
【裁判日期】    990624
【裁判案由】    聲明異議(消債)
【裁判全文】
臺灣板橋地方法院民事裁定            99年度消債抗字第78號
抗  告  人
即  債務人  甲○○
上列抗告人因消費者債務清理條例聲明異議事件，對於中華民國
99年4月30日本院99年度執事聲字第149號裁定提起抗告，本院合
議庭裁定如下：
    主    文
抗告駁回。
抗告費用新臺幣壹仟元由抗告人負擔。
    理  由
一、抗告意旨略以：原審認抗告人之配偶於1年後若尋得工作，
    竟僅願負擔共同生活費用新臺幣（下同）4,500元，其餘非
    個人之共同生活費用11,600元全由抗告人負擔，嚴重損害債
    權人權益，應有重新審酌更生方案之必要，乃嚴重錯誤，蓋
    抗告人配偶倘能於1年後順利就業，以其僅為國中學歷，復
    有傷害前科紀錄及躁鬱症，可預見每月收入應為17,280元，
    而家庭生活必要支出固應由夫妻共同負協力義務，惟民法第
    1115條第3項規定應由各義務人依經濟能力協力分工完成，
    而非齊頭式均分為二，抗告人每月薪資所得為33,000元，配
    偶將來則為17,280元，兩者相差將近1倍，倘認應平均分擔
    家庭共同生活費用，恐有失偏頗。又檢視抗告人目前之支出
    及收入狀況，並無法提出還款成數更高之更生方案，且抗告
    人之還款比例高出一般案例甚多，自不應再增加其履行更生
    方案之困難度及風險，爰請求廢棄原裁定，准認可抗告人之
    更生方案等語。
二、按債務人有薪資、執行業務所得或其他固定收入，法院認更
    生方案之條件公允者，得不經債權人會議可決，逕依債務人
    之聲請或依職權以裁定認可更生方案，消費者債務清理條例
    下稱消債條例）第64條第1 項定有明文。而消債條例之制定
    ，乃為使負債務之消費者得依該條例所定程序清理其債務，
    保障債權人之公平受償，以謀求消費者經濟生活之更生，故
    除有該條例第63條第1項、第64條第2項所規定應不認可更生
    方案之情形外，法院自得斟酌債務人之收入及資力狀況，於
    兼顧保障債權人之公平受償及謀求消費者經濟生活之更生之
    利益衡量下，依照債務人所提出更生方案之還款成數，及債
    務人實際生活上是否特殊困難等情狀，以裁定認可債務人提
    出之更生方案。
三、經查：
  (一)抗告人主張其夫妻所得相差將近1倍，倘認應平均分擔家庭
    共同生活費用，恐有失偏頗云云。按「負扶養義務者有數人
    ，而其親等同一時，應各依其經濟能力，分擔義務」，民法
    第1115條第3項固有明文，惟本件抗告人無擔保及無優先權
    之債務高達1,820,643元（參見本院司執消債更字卷之債權
    表），而其配偶則未據陳報有負債情形，是抗告人所得雖將
    近其配偶之2倍，實際經濟狀況並不當然即優於其配偶，依
    一般社會常情，其夫妻二人平均分擔家庭共同生活費用，應
    無不合，況抗告人本身負債大於資產，自應以償還自身所負
    擔之債務為優先，否則即有害於其全體債權人債權之公平實
    現，故抗告人上開主張，尚無可取。
  (二)抗告人復主張原審謂抗告人配偶於1年後尋得工作，僅負擔
    共同生活費用4,500元，其餘非個人之共同生活費用11,600
    元全由抗告人負擔，嚴重損害債權人權益，有重新審酌更生
    方案之必要，乃嚴重錯誤云云。查抗告人對於其配偶1年後
    就業所得為每月基本工資17,280元之事實，並不爭執，且其
    夫妻二人應平均分擔共同生活費用，亦如前述，是抗告人所
    提列生活必要支出中之扶養子女費用7,000元、房租9,100元
    ，其配偶於1年後就業，自應負擔其半數8,050元【（7,000
    +9,100）÷2＝8,050】，參以台北縣最低生活費用為10,792
    元，房租比例為28.5%，不含房租之最低生活費用為7,716元
    【10,792×（1-0.285）＝7,716.28】，則抗告人配偶1年後
    預期之每月收入17,280元，於扣除不含房租之個人最低生活
    費用7,716元後，尚餘9,564元可分擔共同生活費用（17,280
    -7,716＝9,564），而觀諸抗告人陳報之更生方案：第1期至
    第12期，每期清償7,000元；第13期至96期每期清償11,500
    元，可見其配偶就業後似僅分擔共同生活費用4,500元而已
    ，其餘全由抗告人負擔，難謂未嚴重損害債權人權益，自有
    重新審酌更生方案之必要。
  (三)抗告人另主張其清償比例高出一般案例甚多，本件更生方案
    已為抗告人能力負擔之極限，自不應再增加其履行更生方案
    之困難度及風險云云。惟按債務人之更生方案應否准許，係
    以是否公允為斷，而所謂公允，應審酌債權人與債務人之利
    益衡平、債務人之償債能力與清償誠意，以及社會公益等因
    素為綜合判斷，非以還款成數為判斷更生方案是否公允、適
    當、可行之唯一標準。本件抗告人配偶之共同生活費用分擔
    額，攸關抗告人更生方案清償之金額及成數，當予究明，否
    則難令債權人信服更生方案核屬公平，是本件自應由司法事
    務官再為查明處理。
  (四)綜上所述，本件更生方案尚有重新審酌之必要（即依抗告人
    實際情形，另行酌定公允、適當、可行之更生方案，並非即
    為必須提高抗告人清償成數、金額），原裁定廢棄前裁定，
    並無不合，抗告論旨指摘原裁定為不當，求予廢棄，非有理
    由，應予駁回。
四、據上論結，本件抗告為無理由，爰裁定如主文。
中    華    民    國    99    年    6     月    24    日
                  民事第二庭  審判長法  官  陳麗玲
                                    法  官  鍾啟煌
                                    法  官  連士綱
以上正本證明與原本相符
本裁定不得再抗告
中    華    民    國    99    年    6     月    24    日
                                    書記官  吳俞玲

司法院資訊處製作；財團法人民間司法改革基金會備份。
